【裁判字號】    97,交抗,1067
【裁判日期】    970901
【裁判案由】    違反道路交通管理處罰條例
【裁判全文】
臺灣高等法院交通事件裁定            97年度交抗字第1067號
抗  告  人
即受處分人  甲○○
上列抗告人因違反道路交通管理處罰條例案件，不服臺灣桃園地
方法院，中華民國97年8月4日所為裁定（97年度交聲字第87號）
，提起抗告，本院裁定如下：
    主  文
抗告駁回。
    理  由
一、抗告意旨略以：抗告人左轉時有注意對向來車，見對向車道
    並無來車後才轉彎，伊車輛超過對向車道中心點時，被害人
    始追撞伊車輛，依當時情事，路權應為轉彎車，而非直行車
    。又被害人邦成夜間未開車燈行駛、酒後駕車，未戴安全帽
    才發生不幸，否則當可避免。原處分太重，影響伊生計，請
    撤銷原裁定，另為處分等語。
二、原裁定略以：（一）原處分意旨略以：異議人即受處分人甲
    ○○於民國96年7月5日晚上8時45分許，駕駛車牌號碼857－
    JN號營業小貨車，行經桃園縣蘆竹鄉○○路○段156巷巷口，
    有轉彎車不讓直行車先行之違規，且因而肇事致人死亡，為
    桃園縣政府警察局交通隊（下稱原舉發機關）依事故卷宗審
    核分析後逕行舉發，並填製桃警局交字第DP0000000號舉發
    違反道路交通管理事件通知單，異議人不服上開舉發，於96
    年10月25日提出申訴，原處分機關以違規事實明確，依道路
    交通管理處罰條例第48條第1項第6款、第61條第1項第4款之
    規定，於96年12月20日以桃監裁罰字第裁52-DP0000000號裁
    決書處以罰鍰新臺幣（下同）900元，吊銷駕駛執照，1年內
    不得考領駕駛執照，並記違規點數1點。（二）異議意旨略
    以：伊左轉時有注意對向來車，見對向車道並無來車後才轉
    彎，伊之車輛超過對向車道中心點時，被害人始追撞伊車輛
    ，依當時情事，路權應為轉彎車，而非直行車。又被害人邦
    成夜間未開車燈行駛、酒後駕車，他才有過失等語。（三）
    經查：有關異議人於96年7月5日晚上8時45分許，駕駛車
    牌號碼857－JN號營業小貨車，沿桃園縣蘆竹鄉○○村○○
    路○段往山腳方向車道行進，行經該路156巷巷口時，欲左轉
    彎進入上開巷口，因而與騎乘車牌號碼CNW－318號機車，直
    行在同路段往海湖方向之邦成發生擦撞，邦成因而受有頸部
    外傷、顱骨骨折併顱內出血，致引發神經性休克死亡等情，
    業據異議人坦承不諱，並有道路交通事故現場圖、道路交通
    事故調查報告表(一)(二)、相驗筆錄、檢驗報告書等附於臺灣桃
    園地方法院檢察署96年度偵字第26484號、96年度相字第108
    3號卷可參，此部份事實，堪予認定。異議人辯稱：左轉
    時有注意對向來車，見對向車道並無來車後才轉彎，伊之車
    輛超過對向車道中心點時，被害人始追撞伊車輛，依當時情
    事，路權應為轉彎車，而非直行車云云。然空言所辯，無證
    據可佐，不能輕信。且本件經台灣省桃園縣區車輛行車事故
    鑑定委員會鑑定，亦認異議人駕車行經無號誌交叉路口，轉
    彎車疏未注意讓對向直行車先行，有鑑定意見書在卷可參，
    是異議人所辯，即乏依據，不足採信。異議人辯稱：被害
    人邦成夜間未開車燈行駛、酒後駕車云云，然被害人邦成是
    否違規一節，不影響異議人違規行為之成立，是異議人所辯
    ，並無可採。異議人違規事實，堪以認定。（四）原處分機
    關依道路交通管理處罰條例第48條第1項第6款、第61條第1
    項第4項、第63條第1項第1款、第67條第3項等規定，裁處異
    議人罰鍰900元，吊銷駕駛執照，1年內不得考領駕駛執照，
    並記違規點數1點，依法有據。異議意旨指摘原處分不當，
    為無理由，應予駁回。
三、按汽車行駛至交岔路口，轉彎車應讓直行車先行，道路交通
    安全規則第102條第1項第7款定有明文。又轉彎車不讓直行
    車先行，處新臺幣600元以上1,800元以下罰鍰；汽車駕駛人
    有第48條情形之一者，記違規點數1點；汽車駕駛人駕駛汽
    車違反道路交通安全規則，因而肇事致人死亡者，吊銷其駕
    駛執照；汽車駕駛人，曾依本條例其他各條規定吊銷駕駛執
    照者，1年內不得考領駕駛執照，道路交通管理處罰條例第4
    8條第1項第6款、第63條第1項第1款、第61條第1項第4款前
    段、第67條第3項分別定有明文。原審以抗告人違規事實明
    確，認原處分機關依上開規定裁罰，於法有據，而駁回異議
    ，於法並無不合。抗告意旨，未提出新事證，仍執陳詞，否
    認過失云云，然抗告人於另案已坦承過失等情，有臺灣桃園
    地方法院檢察署96年度偵字第26484號緩起訴處分書在卷可
    參，是其於本件否認過失，即不可採。抗告意旨另指原處分
    太重影響生計乙節，查原處分機關係依法裁罰，至於所定罰
    則，輕重與否，乃立法機關職權，尚非執法單位所得審酌，
    是此部分抗告意旨，顯有誤會。綜上，抗告意旨指摘原裁定
    不當，為無理由，應予駁回。
四、據上論結，應依道路交通案件處理辦法第26條，刑事訴訟法
    第412條，裁定如主文。
中    華    民    國    97    年    9     月    1     日
                  刑事第十八庭審判長法  官  吳鴻章
                                    法  官  陳健順
                                    法  官  周政達
以上正本證明與原本無異。
不得再抗告。
                                    書記官  莊昭樹
中    華    民    國    97    年    9     月    1     日


司法院資訊處製作；財團法人民間司法改革基金會備份。
